【裁判字號】    99,簡上,73
【裁判日期】    990531
【裁判案由】    毒品危害防制條例
【裁判全文】
臺灣士林地方法院刑事判決              99年度簡上字第73號
上  訴  人  臺灣士林地方法院檢察署檢察官
被      告  甲○○
上列上訴人因被告毒品危害防制條例案件，不服本院於中華民國
99年3 月23日所為99年度審簡字第321號第一審刑事簡易判決（
偵查案號99年度毒偵字第102 號），提起上訴，本院管轄之第二
審合議庭判決如下：
    主  文
上訴駁回。
    事實及理由
一、本案經本院審理結果，認第一審判決被告甲○○犯行係犯毒
    品危害防制條例第4 條第2 項之施用第二級毒品罪，累犯，
    並處有期徒刑6 月，如易科罰金以新臺幣（下同）1,000 元
    折算1 日，復諭知扣案之第二級毒品甲基安非他命（驗餘總
    淨重2.95公克）沒收銷燬；裝盛甲基安非他命之包裝袋3 個
    均沒收。其認事、用法及量刑均無不當，應予維持，並引用
    第一審判決書記載之犯罪事實、證據及理由（如附件判決書
    ）。
二、檢察官上訴意旨略以：被告於民國96年起因多次施用第二級
    毒品，分別經臺灣板橋地方法院判決處有期徒刑5月，臺灣
    桃園地方法院判決處有期徒刑4月，其再犯本件施用第二級
    毒品犯行，顯見其經前次矯治後，仍不知悔改，且對刑罰之
    回饋力不佳，應使罰當其罪，以收一般及個別預防之效，實
    有必要予以加重其刑而量處入監服刑之刑度，雖原審判決認
    被告係病患性病人，惟施用毒品成癮應為如何之處遇，乃立
    法者之立法考量，屬於立法之核心領域，司法機關應予尊重
    ，我國立法者於立法時即認為施用毒品者有病患之特質，故
    特別設立觀察勒戒、強制戒治等治療程序，施用毒品者於治
    療後，再犯施用毒品罪者，代表其治療無效而需以刑罰矯正
    ，司法機關於個案判決時，應尊重立法者之立法考量，故原
    審以被告具病患性犯人之特質，予以輕判，顯係逾越法官之
    權限，侵害立法者之立法核心領域，故原審判決之量刑除難
    收矯治之效外，亦與比例原則、平等原則、罪刑相當原則有
    違，爰依法提起上訴，請求撤銷原審判決，改諭知有期徒刑
    8月以上之刑等語。
三、惟按法官於有罪判決中，究應如何量處罪刑，自得依據個案
    情節，參諸刑法第57條所定各款犯罪情狀之規定，於該法定
    刑度範圍內，基於合義務性之裁量，量處被告罪刑，而量刑
    之裁量權，乃憲法所保障法官獨立審判之核心，如非有裁量
    逾越或裁量濫用之明顯違法情事，自不得擅加指摘其違法或
    不當，即使上級審對下級審裁量權之審查，亦應同此標準，
    此不僅在保障法官不受任何制度外之不當干涉，更保障法官
    不受制度內的異質干涉，方符憲法第80條所宣示獨立審判之
    真義（最高法院72年度臺上字第6696號判例參照）。又量刑
    之輕重，屬事實審法院得依職權自由裁量之事項，苟已斟酌
    刑法第57條各款所列情狀而未逾越法定刑度，不得遽指為違
    法，且在同一犯罪事實與情節，如別無其他加重或減輕之原
    因，下級審量定之刑，亦無過重或失輕之不當情形，則上級
    審法院對下級審法院之職權行使，原則上應予尊重，不得任
    意指摘為違法。經查，被告甲○○前因施用毒品案件，經本
    院裁定送觀察、勒戒後，認無繼續施用毒品之傾向，於95年
    6 月8 日釋放出所執行完畢，惟於前開觀察、勒戒執行完畢
    釋放後5 年內，於96年間屢犯施用毒品案件，經臺灣板橋地
    方法院及臺灣桃園地方法院判決有罪處刑確定，復犯本件犯
    行，可徵其經前案歷次判決後，仍無法戒絕毒癮而一再施用
    ，足證科以刑罰並未能矯治其毒癮；且刑法修正前，對於染
    有毒癮之人於密接時間內數次施用毒品之犯行，依修正前刑
    法第56條連續犯規定，僅加重其刑至2 分之1 ，而刑法修正
    後，對於每次施用毒品犯行，均分別處罰，縱令於密接時間
    內施用毒品，仍以數罪分論併罰，相較下刑法修正後，就各
    次施用毒品犯行，並無應逐次加重之必要，否則對於施用毒
    品成習之人，於刑法前、後量刑顯失衡平。本件原判決業審
    酌被告施用毒品甲基安非他命成癮，具有「病患性犯人」特
    質，且於前犯施用毒品等案件執行完畢後5 年內，再犯本件
    之罪，為累犯，經審酌刑法第57條所列各項情狀，及本件僅
    施用第二級毒品1 次，其施用毒品係傷害自身健康，所生危
    害非鉅，兼衡本件被告犯後已坦承犯行，及其品行、智識程
    度、家庭經濟狀況等一切情狀，量處有期徒刑6 月，核其量
    刑並未逾越本件罪名法定刑之範圍，至於量刑時所審酌之「
    病患性犯人」特質，縱或立法者在毒品危害防制條例中特設
    勒戒、戒治等戒毒先行處遇制度，惟此不表示法院對於經訴
    追而經認定有罪之施用毒品犯行，在裁量刑罰時，即不得將
    此特質再納入科刑裁量審酌之情狀，蓋此特質究與刑法第57
    條規定之犯罪動機及所受刺激事項相關，法院依法就此衡量
    ，自無逾越法官權限，侵害立法權核心之虞，檢察官上訴意
    旨稱原審量刑踰越司法權限，容有所誤，另原審量刑之刑度
    適足制裁被告本次施用毒品之犯行，並無量刑顯然失輕、失
    重而違背罪刑相當原則之情形，也難認有何明顯裁量逾越或
    濫用之違法情事，自應予維持。上訴意旨指摘原判決量刑過
    輕而為上訴，尚屬無據，應予駁回。
據上論斷，應依刑事訴訟法第455 條之1 第1 項、第3 項、第36
8 條、373條，判決如主文。
本案經檢察官簡志龍到庭執行職務。
中    華    民    國    99    年    5     月    31    日
                  刑事第六庭審判長  法  官  杜惠錦
                                    法  官  黃欣怡
                                    法  官  梁哲瑋
以上正本證明與原本無異。
本件不得上訴。
                                    書記官  白孝慈
中    華    民    國    99    年    5     月    31    日

司法院資訊處製作；財團法人民間司法改革基金會備份。
